【裁判字號】    92,上訴,1266
【裁判日期】    920808
【裁判案由】    搶奪等
【裁判全文】
臺灣高等法院高雄分院刑事判決                  九十二年度上訴字第一二六六號
    上  訴  人  台灣高雄地方法院檢察署檢察官
    被      告  甲○○
右上訴人因被告搶奪等案件，不服臺灣高雄地方法院九十二年度訴字第三六八號中華
民國九十二年五月十四日第一審判決（起訴案號：臺灣高雄地方法院檢察署九十二年
度偵字第一七二三號），提起上訴，本院判決如左：
      主  文
上訴駁回。
    事  實
一、甲○○因失業缺錢花用，乃與在網咖處所結識綽號「阿呆」真實姓名年籍不詳之
    成年男子，共同基於意圖為自己不法所有搶奪他人財物之犯意聯絡，於九十二年
    一月八日中午起，由「阿呆」騎乘重型機車（為乙○○所失竊，車牌號碼原為Ｏ
    ＯＪ—八一九號，但當日係懸掛丁○所失竊之號碼為ＸＸＶ—二五五號之車牌）
    ，搭載甲○○沿途尋覓行搶之對象，迨同（八）日下午二時許，途經高雄縣鳳山
    市○○路八十三號前，適見丙○○在門前戲耍小狗時，胸前所配掛之黃金項鍊恰
    好露於衣領之外，「阿呆」便將機車駛近，再由甲○○趁丙○○不備之際，下手
    搶奪丙○○所有黃金項鍊一條，得手後二人隨即騎車逃逸，甲○○並將搶得之黃
    金項鍊交由「阿呆」保管。丙○○被搶後隨即記下車號並向高雄縣政府警察局鳳
    山分局新甲派出所報案，經警於當日下午三時五十分許，依丙○○所述車號，在
    高雄縣鳳山市○○○路與南成路口攔獲該機車，當場逮捕甲○○，而綽號「阿呆
    」者則趁隙逃脫。
二、案經丙○○訴由高雄縣警察局鳳山分局報請臺灣高雄地方法院檢察署檢察官偵查
    起訴。
    理  由
一、右揭被告夥同綽號「阿呆」成年男子共同搶奪丙○○黃金項鍊一條得逞犯行，迭
    據被告甲○○於警訊、偵查、原審及本院審理時坦承不諱，核與告訴人丙○○於
    警、偵訊指訴之情節相符，並有被告穿著及作案機車照片四張、員警薛英鎧執勤
    報告一紙附卷可稽，被告自白核與事實相符，堪以採信。本件事證明確，被告上
    開搶奪犯行洵堪認定。核被告甲○○所為，係犯刑法第三百二十五條第一項普通
    搶奪罪。被告就上開搶奪犯行，與綽號「阿呆」姓名年籍不詳成年男子，有犯意
    聯絡及行為分擔，為共同正犯。
二、原審因而適用刑法第二十八條、第三百二十五條第一項、第四十一條第一項前段
    ，罰金罰鍰提高標準條例第一條前段、第二條之規定，並審酌被告不思依循正途
    獲取財物，竟搶奪他人財物供己花用，造成告訴人財產及精神上之損害，量刑本
    不宜從輕，惟念其初犯本件搶奪，年僅十九歲，尚未及成年，犯後坦承犯行，並
    已與告訴人丙○○達成和解，賠償新台幣三萬二千元付訖，有和解書一紙可按（
    見原審三七頁），態度尚可，又被告在押期間遽逢母喪，身陷囹圄，無法盡孝，
    益增對自己犯行悔恨等犯後態度一切情狀，爰酌情量處有期徒刑六月，並諭知易
    科罰金之折算標準。經核原判決認事用法均無不合，量刑亦稱妥適，檢察官上訴
    意旨，認被告尚未與告訴人和解賠償告訴人損失，量刑過輕，指摘原判決不當，
    為無理由，應予駁回。
三、公訴意旨另以：被告甲○○與「阿呆」，共同謀議以竊取車輛再懸掛其他車牌之
    方式，搶奪財物供揮霍之用，二人遂共同基於意圖為自己不法所有之概括犯意，
    先於九十一年十二月二十五日下午五時三十分許，由甲○○騎乘機車搭載綽號「
    阿呆」者，前往高雄市○○○路三十二號「吉宏車業行」，趁告訴人即該車行老
    闆乙○○不知之際，由綽號「阿呆」者下手竊取乙○○所有擺置在店門口之車牌
    號碼ＯＯＪ—八一九號重型機車一輛（下稱系爭機車），得手後逸去。嗣再承繼
    前開犯意，於九十二年一月七日下午二時許，同往高雄市三民區○○○路六十九
    號竊得告訴人丁○所有車號ＸＸＶ—二五五號機車之車牌（下稱系爭車牌），再
    將竊得之車牌懸掛於前開機車之上，供作行搶之交通工具，因認被告甲○○涉有
    刑法第三百二十條第一項之竊盜罪嫌云云。
（一）按犯罪事實應依證據認定之，無證據不得推定其犯罪事實；又不能證明被告
      犯罪者，應諭知無罪之判決，刑事訴訟法第一百五十四條、第三百零一條第一
      項分別定有明文。次按認定不利於被告之事實，須依積極證據，苟積極證據不
      足為不利於被告事實之認定，即應為有利於被告之認定，更不必有何有利之證
      據。另告訴人之指訴，係以使被告受刑事訴追為目的，是其陳述是否與事實相
      符，仍應調查其他證據以資審認。最高法院分別著有三十年上字第八一六號、
      五十二年臺上字第一三ＯＯ號判例足資參照。
（二）訊據被告甲○○堅決否認有公訴人所指之竊盜犯行，辯稱：伊沒有偷竊系爭機
      車及車牌，且伊於九十一年十二月二十五日下午時，人在家中睡覺，另九十二
      年一月八日中午係阿呆撥電話邀伊出去，伊不知阿呆所騎機車之系爭車牌來源
      等語。本件公訴人認被告甲○○涉有連續竊盜犯行，無非以告訴人乙○○、丁○之指訴及車輛竊盜、車牌失竊資料個別查詢報表為其主要論據。惟查，被告
      甲○○迭於警、偵訊及法院調查時，均堅詞否認有何謀議竊車作為搶奪工具，
      及連續竊盜之犯行，而告訴人丁○並未目睹被告甲○○竊取其所有之機車車牌
      ，此觀告訴人丁○於警訊之筆錄至明，自難以被告甲○○與共犯「阿呆」為前
      揭搶奪犯行時，係騎乘懸掛告訴人丁○遭竊車牌之贓車，即遽認被告甲○○涉
      有前揭竊取車牌之犯行（檢察官上訴意旨，另認原判決就被告竊取系爭車牌部
      份漏未論述，容有誤會）。另告訴人乙○○雖於警訊時指訴：伊親眼目睹系爭
      機車遭一瘦一胖之年輕人竊走，甲○○似當時竊車嫌犯之一等語，再於偵查中
      指訴：當時竊車之二人均戴安全帽，瘦的體型與甲○○有點相似，但伊不敢確
      認等語（見偵卷第十八頁背面），嗣於原審調查時復到庭證稱：伊沒有看清楚
      較瘦一人之面貌，只有看到背影，所以沒有辦法指認甲○○就是竊車之人等語
      （見原審九十二年三月二十五日調查筆錄），是告訴人乙○○前揭指訴並未能
      明確指認被告即係當日共犯竊車犯行之人，參以告訴人乙○○於原審調查時陳
      述：當時竊賊較瘦之一人穿著之外套與甲○○遭查獲當日所穿著之外套標誌不
      同，且所戴安全帽顏色亦不同等語明確（原審九十二年三月二十五日訊問筆錄
      ），是告訴人乙○○遭竊之系爭機車是否為被告甲○○所竊，已非無疑。再者
      ，證人陳尚陽即被告甲○○友人於原審調查時證稱：伊於九十一年十二月二十
      五日，與甲○○一起逛到很晚，大概玩到凌晨三點多，後來睡到下午六點多，
      因為友人謝佳融來找伊才起床等語，同為被告友人之證人謝佳融於原審亦證稱
      ：伊於九十一年十二月二十五日，睡覺至下午五點，伊起來洗完澡後，就打電
      話給陳尚陽，他說他人還在甲○○家中睡覺，大約五點半左右，伊至甲○○家
      家裡找他們二人，敲門後是陳尚陽來開門，甲○○人還在睡覺等語明確（均見
      原審九十二年三月二十五日訊問筆錄），二人證述互核一致，是於告訴人乙○○機車遭竊當時，即九十一年十二月二十五日下午五時三十分許，被告甲○○
      係在家中睡覺，已明確排除被告涉犯竊取告訴人乙○○機車之可能性。綜上，
      被告辯稱：伊並沒有參與竊取系爭機車及車牌，尚非無據。此外，查無其他積
      極證據足資證明被告有前揭竊盜犯行，被告竊盜犯罪不能證明，然公訴人認此
      部分與前述判決有罪之搶奪部分，有方法結果之牽連關係，屬裁判上一罪，自
      毋庸另為無罪之諭知，併此敘明。
據上論結，應依刑事訴訟法第三百六十八條，判決如主文。
本案經檢察官張其主到庭執行職務。
中    華    民    國      九十二      年      八      月     八   日
                              臺灣高等法院高雄分院刑事第七庭
                                  審判長法官  李春昌
                                        法官  黃憲文
                                        法官  莊飛宗
右正本證明與原本無異。
如不服本判決應於收受本判決後十日內向本院提出上訴書狀，其未述上訴理由者，
並得於提起上訴後十日內向本院補提理由書狀（均須按他造當事人之人數附繕本)「
切勿逕送上級法院」。
                                      書記官  張明賢
中    華    民    國      九十二      年      八      月     八   日
附錄：本判決論罪科刑法條：
中華民國刑法第三百二十五條
 (普通搶奪罪)
意圖為自己或第三人不法之所有，而搶奪他人之動產者，處六月以上五年
以下有期徒刑。
因而致人於死者，處無期徒刑或七年以上有期徒刑，致重傷者，處三年以
上十年以下有期徒刑。
第一項之未遂犯罰之。


司法院資訊處製作；財團法人民間司法改革基金會備份。
